【裁判字號】    89,上易,1887
【裁判日期】    900214
【裁判案由】    竊佔
【裁判全文】
臺灣高等法院高雄分院刑事判決                  八十九年度上易字第一八八七號
    上 訴 人   乙○○
    即 被 告
右上訴人因竊佔案件，不服臺灣高雄地方法院八十九年度易字第三七一０號中華民國
八十九年十月三日第一審判決（起訴案號：臺灣高雄地方法院檢察署八十九年度偵字
第一０二七三號），提起上訴，本院判決如左：
      主  文
上訴駁回。
      事  實
一、乙○○明知位於高雄縣路竹鄉○○段七七九地號之土地，為高雄縣路竹鄉公所所
    有，且為王清玉所承租使用之公有土地，竟為尋找放置待拆解之廢鐵及飼養雞隻
    之處所，即意圖為自己不法之利益，自民國（下同）八十八年四月間某日起，以
    鐵製浪板、兩部廢機車及堆高機等鐵製物品，放置於上揭公有土地東北方，並在
    其中如附件高雄縣路竹鄉地政事務所複丈成果圖上斜線所示之土地上，將兩部機
    車、條狀鐵門板等物堆置於東西面，將鐵製浪板樹立於北面及西面，將一部已報
    廢之堆高機放置於南面，而圍成一方型土地，並與相鄰之土地隔離而竊佔之。乙
    ○○竊佔上開土地後，先雇用挖土機整地，進而將報廢之二輛機車、七輛腳踏車
    及其他廢鐵物品放置於該土地上等待拆解，復任由其不知情之堂兄洪義常置放報
    廢之機車二輛，並在所竊佔之土地北方築起木製雞寮以飼養雞隻之用。乙○○前
    揭所竊佔之公有土地面積共計達０．０一八六八九公頃。
二、案經高雄縣路竹鄉公所函請臺灣高雄地方法院檢察署檢察官偵查起訴。
    理  由
一、訊據上訴人即被告乙○○固坦承曾於前揭地點飼養隻、放置堆高機及樹立鐵製
    浪板之事實，惟矢口否認有何竊佔之犯行，辯稱：伊並未圈圍上開土地而佔用，
    且伊不知道該處是公有地云云；惟查：（一）本件系爭之土地係為高雄縣路竹鄉
    所有，而由王清玉承租之事實，有土地謄本及高雄縣路竹鄉公所八十九年五月二
    日路鄉民字第五０四九號函各一份及高雄縣路竹鄉公有耕地租賃契約書二份在卷
    可稽。（二）而右開事實，業據證人即前揭土地承租人王清玉之子甲○○於檢察
    官偵查時證稱：該地為其父王清玉承租，有繳租金，但很久沒有使用，最近鄉長
    說要收回來協調，乙○○侵占時說那是國有財產局的地，他（即被告乙○○）有
    承租，所以就圍起來佔用，圍牆都是被告圍的，裡面的東西都是他的等語（見偵
    查卷第十八頁背面及第三十頁背面）；而另一證人即高雄縣路竹鄉文南村村長顏
    百村於偵查中亦證述：乙○○該地約佔用了一年多，就是以現狀圍起來，所用的
    東西都一樣沒有變，後來承租人王清玉沒有辦法，就申請調解，乙○○態度不好
    ，說如果是公有地就還，若是水利地就先佔先贏等語（見偵查卷第三十四頁背面
    ）；且被告以右揭方法竊佔上揭地段地號之土地達０．０一八六八九公頃之事實
    ，業經臺灣高雄地方法院檢察署檢察官於八十九年六月十四日下午三時三十分許
    率同該署書記官、高雄縣路竹地政事務所人員及路竹分駐所員警等人於現場勘驗
    屬實，有勘驗筆錄、高雄縣路竹地政事務所土地複丈成果圖各一份及照片十六張
    在卷可稽；佐以証人洪義常在本院審理中亦到庭指証稱：右揭土地上之鐵皮圍牆
    係被告乙○○圍的，土地上除了機車外，還有一些廢鐵，伊曾擺放二部機車，後
    來知道不能放，就將機車移走等語，及被告於原審中復自承曾在該處養，放置
    堆高機及樹立鐵浪板，亦曾以怪手推倒該處之樹，而在檢察官偵查時亦自承曾僱
    請怪手於該處除草整地（見偵查卷第三十頁背面），若其無竊佔供己長時間利用
    之故意，豈會僱工除草整地，並於該處樹立鐵皮浪板將該處與鄰地隔離。足徵被
    告上開辯詞應為避重就輕之詞，不足採信，被告犯罪事實明確，竊佔犯行應堪認
    定。
二、核被告乙○○所為，係犯刑法第三百二十條第二項之竊佔罪。原審因而依刑法第
    三百二十條第二項、罰金罰鍰提高標準條例第一條前段，並審酌被告犯罪後猶不
    知悔悟，仍狡詞圖飾犯行，且被告自八十八年四月某日起竊佔上揭公有土地後，
    業經證人甲○○以存證信函指述其犯行、八十八年五月間高雄縣路竹鄉調解委員
    會之調解，及路竹鄉公所以公文通知被告限期拆除並恢復原狀等程序，此有路竹
    郵局岡山二十支局第六十八號存證信函、高雄縣路竹鄉調解委員會通知書及高雄
    縣路竹鄉公所八十八年十二月二十八日路鄉民字第一四九二０號函等影本各一份
    在卷足憑，被告竟為求私利而置之不理，進而長期竊佔上述公有土地，無視於路
    竹鄉公所之公有土地管理權及王清玉之承租權，其惡性難謂輕微，惟念及其竊佔
    之土地面積尚非廣大等一切情狀，量處有期徒刑十月，認事用法及量刑均無不妥
    。被告上訴意旨空言否認犯罪，指摘原判決不當，非有理由，應予駁回。
據上論斷，應依刑事訴訟法第三百六十八條，判決如主文。
本案經檢察官沈紹嘉到庭執行職務。
中        華        民        國    九十      年    二      月  十四    日
                              臺灣高等法院高雄分院刑事第三庭
                                  審判長法官  莊秋桃
                                        法官  謝宏宗
                                        法官  莊崑山
右正本證明與原本無異。
不得上訴。
                                      書記官  邱麗莉
中    華    民    國      九十      年       二       月    十 五       日
附錄：本判決論罪科刑法條：
刑法第三百二十條第二項
意圖為自己或第三人不法利益，而竊佔他人之不動產者，依前項之規定處斷。
                                                                        Ｆ


司法院資訊處製作；財團法人民間司法改革基金會備份。
